【裁判字號】    89,訴,943
【裁判日期】    900118
【裁判案由】    毒品危害防制條例等
【裁判全文】
臺灣臺北地方法院刑事判決                          八十九年度訴字第九四三號
    公  訴  人  臺灣臺北地方法院檢察署檢察官
    被      告  乙○○
右列被告因毒品危害防制條例案件，經檢察官提起公訴（八十九年度偵字第九六二三
號），本院判決如左：
    主      文
乙○○連續運輸第二級毒品，處有期徒刑柒年貳月；扣案第二級毒品ＭＤＭＡ壹拾顆
均沒收銷燬之；被訴意圖供栽種之用而運輸大麻種子部分無罪。
    事      實
一、乙○○綽號「老葉」，係從事成衣及高音喇叭買賣進出口生意，經常前往印尼，
    結識年籍、姓名均不詳綽號「亞力士」之成年印尼籍華僑，因「亞力士」平常有
    施用第二級毒品ＭＤＭＡ（俗稱快樂丸）習性；乙○○於民國八十八年三月在印
    尼期間，常與「亞力士」相處，因而染上施用ＭＤＭＡ之惡習；乙○○為自己及
    友人甲○○施用方便，且知悉「亞力士」有在販賣ＭＤＭＡ，遂基於運輸管制物
    品ＭＤＭＡ進口及轉讓ＭＤＭＡ予甲○○施用之概括犯意，自八十八年中起至八
    十九年一月間止，先後在印尼雅加達，以一顆ＭＤＭＡ，新台幣（下同）四百元
    之價格，分二次向友人「亞力士」購得ＭＤＭＡ各三十顆，藏放於其褲子口袋內
    ，未報關自中正機場運輸攜入台灣；乙○○分二次運輸帶進臺灣之ＭＤＭＡ，除
    部分供自己施用外，並先後二次在台北市○○○路、建國北路口之ＴＡＬＫＳＯ
    ＯＧＰＵＢ俱樂部前等地，以一顆四百元之原價，轉讓予甲○○二次（第一次十
    顆、第二次二十顆）；於八十九年二月初，「亞力士」來台遊玩，並自印尼攜帶
    三十顆ＭＤＭＡ，以一顆四百元價格，賣予乙○○；乙○○即在上開ＴＡＬＫＳ
    ＯＯＧＰＵＢ俱樂部，將其中二十顆，以每顆四百元之原價，轉讓予甲○○。嗣
    於八十九年五月十日，甲○○供出ＭＤＭＡ之毒品來源為乙○○，並打電話向乙
    ○○佯裝欲購買ＭＤＭＡ，乙○○表示家中尚餘十顆ＭＤＭＡ，願以原價轉讓；
    二人遂約定於同日十八時，在台北市○○○路○段一五二巷口交易，乙○○依約
    攜帶十顆ＭＤＭＡ至上址，擬以原價轉賣予甲○○之際，為警當場查獲，並在其
    身上扣得上述十顆ＭＤＭＡ。
二、案經台北市政府警察局大安分局報請臺灣臺北地方法院檢察署檢察官偵查起訴。
    理      由
壹、有罪部分：
一、訊之被告乙○○坦承在印尼購買毒品ＭＤＭＡ帶回國內及扣案十顆ＭＤＭＡ係伊
    所有等情不諱；惟矢口否認轉讓ＭＤＭＡ予甲○○施用，辯稱﹕帶回國內之ＭＤ
    ＭＡ，一部分自己吃，一部分借給甲○○施用云云；然本院查，右揭事實，業據
    被告乙○○於警訊時及檢察官偵查中坦承不諱，核與甲○○於警訊時及偵審中所
    供情節相符。此外，本院將扣案十顆藥丸送調查局鑑定，確為第二級毒品ＭＤＭ
    Ａ，此有法務部調查局八十九年八月卅一日（八九）陸（一）字第八九０六０二
    三一號函在卷可查。綜上，被告乙○○於本院審理時否認部分犯行，係卸責之詞
    ，所辯不足採信；渠運輸管制物品ＭＤＭＡ進口及轉讓ＭＤＭＡ予甲○○施用之
    犯行，至為明確，應依法論科。
二、查ＭＤＭＡ屬毒品危害防制條例管制之第二級毒品；另行政院於八十八年四月十
    四日公告修正並自同月十六日起實施之管制物品項目及其數額：甲—第四條規定
    毒品危害防制條例所列毒品均屬管制進出口物品；本件被告乙○○在印尼雅加達
    ，以一顆ＭＤＭＡ，四百元價格，向友人「亞力士」購得ＭＤＭＡ，藏放於其褲
    子口袋內，未報關自中正機場攜入台灣；除部分自己施用外，部分以原價轉讓予
    甲○○施用，因不具營利之意圖，尚與毒品危害防制條例上所謂販賣，係專指以
    營利目的之販入或賣出之行為有別；核被告乙○○所為，係犯毒品危害防制條例
    第四條第二項之運輸第二級毒品罪、懲治走私條例第二條第一項私運管制物品進
    口罪及毒品危害防制條例第八條第二項之轉讓第二級毒品罪；就被告乙○○以原
    價轉讓ＭＤＭＡ予甲○○施用部分，公訴人認渠係犯毒品危害防制條例第四條第
    二項之販賣第二級毒品罪，尚有未洽，起訴法條應予變更；至被告乙○○未報關
    將ＭＤＭＡ，自中正機場攜入台灣，涉犯懲治走私條例第二條第一項私運管制物
    品進口罪，起訴法條雖未論及，惟起訴事實已敘明，本院自應審理，附此說明。
    另被告運輸、轉讓第二級毒品ＭＤＭＡ及私運管制物品ＭＤＭＡ進口前持有ＭＤ
    ＭＡ之低度行為，應為運輸、轉讓第二級毒品ＭＤＭＡ及私運管制物品進口之高
    度行為所吸收，不另論罪；再甲○○於八十九年五月十日供出ＭＤＭＡ之毒品來
    源為乙○○，佯裝購買ＭＤＭＡ，渠等二人並無轉讓ＭＤＭＡ之真意，是被告此
    部分之行為，僅成立未遂；被告多次運輸、轉讓第二級毒品ＭＤＭＡ及私運管制
    物品進口之犯行，均時間緊接，觸犯構成要件相同之罪名，顯均係基於概括犯意
    為之，均應依連續犯規定論以一罪，並均依法加重其刑；被告私運第二級毒品Ｍ
    ＤＭＡ品進口，係同時觸犯毒品危害防制條例第四條第二項之運輸第二級毒品罪
    及懲治走私條例第二條第一項私運管制物品進口罪，渠一行為觸犯二罪名，為想
    像競合犯，應從一重之運輸第二級毒品罪處斷；又渠運輸第二級毒品與轉讓第二
    級毒品罪，有方法與結果之牽連關係，應從一重之運輸第二級毒品罪處斷；爰審
    酌被告運輸成癮性之第二級毒品ＭＤＭＡ，供自己及他人施用，除殘害自己外，
    又殘害他人身體健康之犯罪動機、目的、手段、對社會所生危害、犯罪後態度等
    一切情狀，量處如主文所示之刑。扣案之第二級毒品ＭＤＭＡ壹拾顆，係違禁物
    ，均應依毒品危害防制條例第十八條第一項前段規定沒收銷燬之。
貳、無罪部分：
一、公訴意旨另以：被告乙○○於八十八年五、六月間，意圖供栽種大麻之用，竟在
    印尼雅加達向「亞力士」取得大麻種子一百十五顆，自中正機場運輸至台灣，藏
    置於其臺北市士林區○○○街○段九十八號三樓之辦公桌櫃子內，迄八十九年五
    月十日十九時許，在臺北市士林區○○○街○段九十八號三樓，起獲上開大麻種
    子一百十五顆。因認被告涉有毒品危害防制條例第十三條第二項意圖供栽種之用
    ，而運輸大麻種子之罪嫌。
二、按犯罪事實應依證據認定之，無證據不得推定其犯罪事實。不能證明被告犯罪者
    ，應諭知無罪之判決。刑事訴訟法第一百五十四條、第三百零一條第一項分別定
    有明文。又事實之認定，應憑證據，如未能發現相當證據，或證據不足以證明，
    自不能以推測或擬制之方法，以為裁判基礎（最高法院四十年臺上字第八六號著
    有判例參照）；且認定不利於被告之事實需依積極證據，苟積極證據不足為不利
    於被告事實之認定時，即應為有利於被告之認定（最高法院三十年台上字第八一
    六號判例參照）。
三、公訴人認被告涉有右揭罪嫌，所憑之證據及理由無非以扣案之一百十五顆大麻種
    子係被告所有為主要論據。訊據被告於本院審理中矢口否認運輸大麻種子之犯行
    ，辯稱：大麻種子係炒熟之種子，不能種植僅係作香料之使用云云。本院查：
（一）扣案之種子一百十五顆經鑑定含大麻類植物種子「特有」之第二級第一五五項
      毒品四氫大麻酚（Ｔｅｔｒａｈｙｄｒｏ—ｃａｎｎａｂｉｎｏｌ，ＴＨＣ）
      ）成分，惟此僅能證明扣案之種子係大麻種子；蓋鑑定結果如不含四氫大麻酚
      （Ｔｅｔｒａｈｙｄｒｏ—ｃａｎｎａｂｉｎｏｌ，ＴＨＣ）成分，扣案種子
      即不屬大麻種子，亦即僅大麻種子才含有大麻類植物種子「特有」之四氫大麻
      酚（Ｔｅｔｒａｈｙｄｒｏ—ｃａｎｎａｂｉｎｏｌ，ＴＨＣ）成分，其他種
      子並不含此等成分。而本件被告對其於客觀上持有大麻種子之事實，並不否認
      ，是本件訴訟上唯一應探究者，乃扣案之大麻種子，是否為毒品危害防制條例
      第十三條第二項及第十四條第四項規範之對象。
（二）扣案之大麻種子一百十五顆，不具發芽能力，此有法務部調查局八十九年八月
      卅日（八九）陸（一）字第八九０五八四六０號函在卷可稽。扣案種子既不具
      發芽能力，即不能供栽植，而取得大麻（cannabis）、大麻脂（cannabis
      resin）、大麻浸膏（cannabis extracts）、大麻酊（cannabis tinctures）
      ，顯見被告持有大麻種子並無意圖供栽種之目的，渠行為與毒品危害防制條例
      第十三條第二項意圖供栽種之用，而運輸大麻種子之構成要件不同，至為顯然
      。
（三）第二級毒品大麻成分之鑑定，一般著重於四氫大麻酚（Ｔｅｔｒａｈｙｄｒｏ
      —ｃａｎｎａｂｉｎｏｌ，ＴＨＣ）、大麻二酚（Ｃａｎｎａｂｉｄｉｏｌ，
      ＣＢＤ）、及大麻酚（Ｃａｎｎａｂｉｎｏｌ，ＣＢＮ）成分之分析；大麻葉
      所含ＴＨＣ成分最高，最能產生幻覺效果；而大麻種子中以ＣＢＮ含量最多，
      其次為ＣＢＤ，最少者為ＴＨＣ成分；故大麻種子本身並無吸食之價值（詳見
      卷附八十四年九月刑事科學雜誌第四十期「大麻種子之刑事鑑定」，柳如宗、
      蔡昀勳著）。行政院公告之各種管制藥品之範圍及種類，將四氫大麻酚（Ｔｅ
      ｔｒａｈｙｄｒｏ—ｃａｎｎａｂｉｎｏｌ，ＴＨＣ）單獨列為第二級管制藥
      品內之第一五五項，如非法持有，依毒品危害防制條例第十一條第二項規定處
      二年以下有期徒刑、拘役或新台幣三萬元以下罰金；如認為大麻種子含第二級
      第一五五項毒品四氫大麻酚（Ｔｅｔｒａｈｙｄｒｏ—ｃａｎｎａｂｉｎｏｌ
      ，ＴＨＣ），不論是否能發芽，是否可長成大麻，無故持有即構成犯罪，依毒
      品危害防制條例第十一條第二項處罰即可；立法者，即不必另行再規定較輕之
      持有大麻種子依毒品危害防制條例第十四條第四項規定，處一年以下有期徒刑
      、拘役或新台幣一萬元以下罰金；而大麻種子本身因無吸食之價值，故其是否
      為法律規範之對象，應視該種子是否能供栽植，而取得大麻（cannabis）、大
      麻脂（cannabis resin）、大麻浸膏（cannabis extracts）、大麻酊（
      cannabis tinctures），而定；本件扣案之大麻種子經鑑定不具發芽能力，不
      能供栽植之用，對社會即不具危害性，其非毒品危害防制條例第十四條第四項
      規範之對象，法理亦明。
（四）此外，本院復查無其他積極證據足以證明被告有前揭毒品危害防制條例第十三
      條第二項及第十四條第四項之犯行；不能證明被告乙○○該部分被訴犯行，揆
      諸前開說明，就此部分自應為被告乙○○無罪之諭知。
據上論斷，應依刑事訴訟法第二百九十九條第一項前段、第三百條、第三百零一條第
一項，毒品危害防制條例第四條第二項、第八條第二項、第十八條第一項前段，懲治
走私條例第二條第一項，刑法第十一條、第五十六條、第五十五條，判決如主文。
本案經檢察官王巧玲到庭執行職務
中      華      民      國      九十      年     一      月     十八    日
                                      臺灣臺北地方法院刑事第六庭
                                          法  官    梁耀鑌
右正本證明與原本無異。
如不服本判決，應於判決送達後十日內向本院提出上訴狀 (應附繕本) ，上訴於
臺灣高等法院。
                                          書記官    梁淑時
中      華      民      國      九十      年     一      月     二十    日
附錄本案論罪科刑法條全文
毒品危害防制條例第四條
製造、運輸、販賣第一級毒品者，處死刑或無期徒刑；處無期徒刑者，得併科新台幣
一千萬元以下罰金。
製造、運輸、販賣第二級毒品者，處無期徒刑或七年以上有期徒刑，得併科新台幣七
百萬元以下罰金。
製造、運輸、販賣第三級毒品者，處五年以上有期徒刑，得併科新台幣五百萬元以下
罰金。
製造、運輸、販賣專供製造或施用毒品者，處一年以上七年以下有期徒刑，得併科新
台幣一百萬元以下罰金。
前四項之未遂犯罰之。
毒品危害防制條例第八條
轉讓第一級毒品者，處一年以上七年以下有期徒刑，得併科新台幣一百萬元以下罰金
。
轉讓第二級毒品者，處六月以上五年以下有期徒刑，得併科新台幣七十萬元以下罰金
。
轉讓第三級毒品者，處三年以下有期徒刑，得併科新台幣三十萬元以下罰金。
前三項之未遂犯罰之。
懲治走私條例第二條
私運管制物品進口、出口逾公告數額者，處七年以下有期徒刑，得併科新台幣二十萬
元以下罰金。


司法院資訊處製作；財團法人民間司法改革基金會備份。
